【裁判字號】    97,抗,938
【裁判日期】    970930
【裁判案由】    聲請單獨宣告沒收違禁物
【裁判全文】
臺灣高等法院刑事裁定                   97年度抗字第938號
抗  告  人  臺灣基隆地方法院檢察署檢察官
被      告  甲○○
上列抗告人因聲請單獨宣告沒收違禁物案件，不服臺灣基隆地方
法院中華民國97年7月18日裁定（97年度聲字第666號），提起抗
告，本院裁定如下：
    主  文
原裁定撤銷，發回台灣基隆地方法院。
    理  由
一、本件聲請意旨略以：臺灣板橋地方法院檢察署97年度戒毒偵
    字第204 號被告甲○○涉嫌違反毒品危害防制條例案件，業
    經不起訴處分確定，惟扣案之第一級毒品海洛因（淨重4.69
    公克），係屬毒品危害防制條例第11條第1 項禁止持有之違
    禁物，爰依刑法第40條第2 項、毒品危害防制條例第18條第
    1 項之規定，聲請宣告沒收銷燬之等語。
二、原法院裁定以：按違禁物或專科沒收之物得單獨宣告沒收，
    刑法第40條第2項定有明文。又依毒品危害防制條例第2條第
    2項第1款之規定，海洛因為第一級毒品，依同條例第18條第
    1項前段之規定，查獲之第一、二級毒品及專供製造或施用
    第一、二級毒品之器具，不問屬於犯人與否，均沒收銷燬之
    。本件扣案之白粉（淨重4.69公克），屬毒品危害防制條例
    第2條第2項第1款規定之第一級毒品海洛因之事實，有法務
    部調查局民國95年8月18日調科壹字第320003966號鑑定書附
    卷可稽，固屬違禁物甚明。惟查，本案被告係於95年8月13
    日晚間7時許，在基隆火車站為警查獲，並當場扣得上開毒
    品，經採尿送驗呈海洛因之嗎啡陽性、甲基安非他命陽性反
    應，因另有施用毒品案件經臺灣板橋地方法院檢察署檢察官
    偵查後聲請觀察、勒戒，而由臺灣板橋地方法院裁定觀察、
    勒戒，為避免重複聲請及執行觀察、勒戒，故由臺灣基隆地
    方法院檢察署檢察官簽請臺灣高等法院檢察署檢察長移轉管
    轄獲准，被告經觀察、勒戒後，因認有繼續施用毒品之傾向
    ，改送強制戒治，戒治期滿後，由臺灣板橋地方法院檢察署
    檢察官為不起訴處分等情，有卷附刑事案件報告書、濫用藥
    物尿液檢驗報告、不起訴處分書以及臺灣高等法院被告前案
    紀錄表可稽。而依被告於警詢中之供述，僅坦承於查獲前在
    「臺北縣板橋市○○○路友人住處施用第二級毒品安非他命
    ，並未承認施用第一級毒品海洛因，則本案被告施用第一級
    毒品海洛因之犯罪行為地不明；又被告之住所地係「臺北縣
    樹林市○○街25巷12號」，亦非本院轄區，故本院並無本案
    之管轄權，迺檢察官向本院聲請單獨宣告沒收，於法即有未
    合，應予駁回。固非無見。
三、惟按刑事訴訟法第5條第1項規定：案件由犯罪地或被告之住
    所、居所或所在地之法院管轄。經查，被告因持有本案第一
    級毒品海洛因，於95年8月13日晚間7時許，在基隆火車站為
    警查獲並扣案，有警詢筆錄在卷可稽（見偵查卷第8頁）。
    又，持有毒品為施用毒品之階段行為，屬施用毒品犯行之一
    部分。則原法院對本案是否確無管轄權? 尚非無再予審酌之
    餘地。抗告意旨執此以指摘原法院裁定，為有理由；應由本
    院將原法院裁定撤銷，發回原台灣基隆地方法院以更為適法
    之處置。
中    華    民    國    97    年    9     月    30    日
                  刑事第十庭    審判長法  官 楊炳禎
                                      法  官 朱光仁
                                      法  官 陳博志
以上正本證明與原本無異。
不得抗告。
                                      書記官 陳嘉文
中    華    民    國    97    年    10    月    1     日


司法院資訊處製作；財團法人民間司法改革基金會備份。
